【裁判字號】    95,交聲,1668
【裁判日期】    951130
【裁判案由】    交管條例聲異
【裁判全文】
臺灣板橋地方法院交通事件裁定        95年度交聲字第1668號
原處分機關  交通部公路總局臺北區監理所
異  議  人
即受處分人  甲○○
上列異議人即受處分人因違反道路交通管理處罰條例案件，對於
交通部公路總局臺北區監理所民國95年10月13日所為之處分（案
號：北監自裁字第裁40─C00000000、40─C00000000號），聲明
異議，本院裁定如下：
    主  文
異議均駁回。
    理  由
一、按汽車駕駛人，行經有燈光號誌管制之交岔路口闖紅燈者，
    處新臺幣（下同）一千八百元以上五千四百元以下罰鍰。又
    汽車駕駛人，駕駛汽車有違反本條例之行為，經交通勤務警
    察或依法令執行交通稽查任務人員制止時，不聽制止或拒絕
    停車接受稽查而逃逸者，除按各該條規定處罰外，處新臺幣
    三千元以上六千元以下罰鍰；另汽車駕駛人有第六十條第一
    項、第五十三條之情形者，除依原條款處罰鍰外，並予各記
    違規點數一點、三點，道路交通管理處罰條例第五十三條第
    一項、第六十條第一項、第六十三條第一項第一款、第三款
    分別定有明文。再者，同條例第七條之二第一項第一款、第
    四款及第四項分別規定「汽車駕駛人之行為有下列情形之一
    ，當場不能或不宜攔截製單舉發者，得逕行舉發：一、闖紅
    燈或平交道。四、不服指揮稽查而逃逸。第一項逕行舉發，
    應記明車輛牌照號碼、車型等可資辨明之資料，以汽車所有
    人為被通知人製單舉發。」，故交通勤務警察或依法執行交
    通稽查任務之人員發現汽車駕駛人涉有違規情事時，原則上
    固須當場攔截而製單舉發，此除可立即明確告知汽車駕駛人
    涉有交通違規情事外，亦可讓汽車駕駛人得當場陳述意見，
    避免交通稽查人員有所誤判，而可即時獲得補救。惟考量上
    開條例第七條之二第一項第一款至第五款所列舉之道路違規
    行為，其發生往往係在瞬間，抑或係於交通稽查人員執行勤
    務時所恰巧目睹之違規情事，且如有事實上不能當場攔截或
    依照比例原則不宜當場攔截製單舉發時，為達有效維護交通
    秩序及保障交通安全之行政目的，故特別立法賦予交通稽查
    人員得於事後逕行製單舉發之權限。另因若干交通違規行為
    必須經由科學儀器始能偵測得知（例如超速、酒醉駕車等等
    ），亦常無法當場攔截後即製單舉發，或不宜當場攔截製單
    舉發，故同條項第六款始同樣賦予交通稽查人員得於事後逕
    行製單舉發之權限。職是，如有上開各款所示之情形，而交
    通稽查人員不能或不宜當場攔截製單舉發者，自可於事後逕
    行舉發，其因而舉發違規之程序尚難謂有何違法。又同條例
    第八十五條第一項規定：本條例之處罰，受舉發違反道路交
    通管理事件之受處罰人，認為受舉發之違規行為應歸責他人
    者，應於舉發違反道路交通管理事件通知單應到案日期前，
    檢附相關證據及應歸責人相關證明文件，向處罰機關告知應
    歸責人，處罰機關應即另行通知應歸責人到案依法處理。逾
    期未依規定辦理者，仍依本條例各該違反條款規定處罰。
二、本件原處分認異議人即受處分人甲○○所有之車號Ｐ八─二
    六五一號自用小客車，於民國九十五年八月二十六日上午八
    時三十分許，沿臺北縣中和市○○路五八一巷往員山路方向
    行駛，行經有燈光號誌管制之員山路五八一巷與員山路交岔
    口闖紅燈左轉員山路，經臺北縣政府警察局交通隊執勤員警
    以明確手勢及哨音攔停，拒絕停車接受稽查，旋即迴轉往員
    山路五八一巷方向逃逸，遂以汽車所有人即異議人為被通知
    人掣單逕行舉發。異議人於應到案日期前提出申訴，經原處
    分機關函請舉發機關調查結果，仍認異議人所有之車輛有上
    開違規行為，原處分機關乃依道路交通管理處罰條例第五十
    三條第一項、第六十條第一項規定、第六十三條第一項第一
    款、第三款（原裁決書漏未記載第一款、第三款，惟不影響
    其裁決效力）及違反道路交通管理事件統一裁罰基準表規定
    ，分別裁處罰鍰二千七百元、三千元，並各記違規點數三點
    、一點。
三、異議意旨略以：異議人車輛由中和市○○路五八一巷左轉員
    山路時，燈號為閃黃燈，並非闖紅燈；又警員當時係在何處
    執行勤務，是否可以看的清楚違規情形？況於車流量擁擠、
    時速緩慢之現場，並無執勤員警攔車告發當時確切之違規行
    為，何來闖紅燈違規之說？又異議人當時未見到任何執勤員
    警於員山路五八一巷或員山路上攔車取締，亦未聞哨音，故
    無拒絕停車接受稽查而逃逸之行為云云。
四、經查：
（一）異議人所有之車號Ｐ八─二六五一號自用小客車於前揭時
      、地，由臺北縣中和市○○路五八一巷闖紅燈左轉至員山
      路後，經以哨音及手勢攔停，惟該車駕駛人未停車接受稽
      查，立刻迴轉往員山路五八一巷方向逃逸，執勤員警隨即
      以相機拍下車號並掣單逕行舉發等情，有臺北縣政府警察
      局九十五年九月六日北縣警交字第Ｃ00000000、
      Ｃ00000000號舉發違反道路交通管理事件通知單
      影本二紙、臺北縣政府警察局九十五年十月五日北縣警交
      字第０九五０一三八三一一號書函影本在卷可稽，雖異議
      人之夫鍾穎麟到庭陳稱：其係實際駕駛人，並辯稱：當時
      看到員山路五八一巷的燈號是閃黃燈，且左轉至員山路後
      還看到中正路的燈號是紅燈，此外，迴轉時其所駕駛車輛
      前方剛好有一輛大貨車，可能因此沒有看到警員攔停云云
      ，惟據證人即本件舉發警員姜啟光到庭結證稱：「異議人
      是從員山路五八一巷左轉至員山路，我在現場圖所標示『
      位置』處看到Ｂ燈號為綠燈，所以判斷Ａ燈號為紅燈，因
      此認為異議人是闖紅燈左轉，我以哨音及手勢攔停，但是
      異議人沒有理會，立刻迴轉，我就用相機立刻拍下其車號
      ，對於拒絕攔停這種不服取締的情形，我都是用目視登錄
      其車號，不會去追車，這是我們例行的勤務程序，我怕看
      錯車號，我會用照相機拍下該車之車號。其實異議人有在
      五八一巷巷口處等了一下，員山路Ｂ燈號為綠燈，因此橫
      向Ａ燈號不可能是黃燈」、「現場並沒有異議人所標示的
      大貨車，該路段在假日並沒有人上班，所以車流量少，且
      該處是我們平常執勤位置，所以我們對該路段的燈號非常
      熟悉。且中正路與員山路交叉口與員山路五八一巷已經有
      一段距離，且路不是直的，異議人在他迴轉的位置應該沒
      有辦法看到中正路的燈號。不管今日中正路是何號誌，五
      八一巷確實是紅燈，異議人確實有闖紅燈。且我們在執勤
      時，最基本的就是不能有遮蔽物擋住我的視線，或是擋到
      我，所以如果有違規停車，我一定會把他趕走，也不可能
      讓車擋到我」等語明確（見本院九十五年十一月二十二日
      訊問筆錄），且提出異議人車輛違規照片一幀及事後拍攝
      之現場照片三幀，並當庭繪製現場圖一紙在卷供佐，依證
      人上開證述，其就該路段之地形及燈號已相當熟悉，且於
      異議人車輛仍在員山路五八一巷口尚未左轉前即已注意到
      該車之動態，並非猝然所見，則證人既於異議人車輛左轉
      前已對該車提高注意，其就該路口燈號之觀察程度自較平
      常更為專注，再依上開現場照片所示，證人當時觀察之Ｂ
      燈號係設於高處周遭並未有任何遮蔽之情形以觀，客觀上
      亦無不能正確判斷燈號之情形，應無誤判燈號之可能。況
      倘如鐘穎麟所稱其於左轉員山路後，適有一部大貨車在其
      於現場圖上標示之位置處，則警員應無法看到異議人車輛
      迴轉及駛離之方向，豈又可能於異議人轉向駛去之瞬間，
      立即攝得上開異議人車輛之違規照片？是駕駛人鍾穎麟前
      揭所辯與常情不符，無非為卸責之詞，不足採信。
（二）審諸本件證人所證情節，並無不合常理或矛盾之處，其所
      為證詞業已清楚證述異議人之車輛，於上開時、地確有闖
      紅燈及拒絕停車接受稽查而逃逸之交通違規情事，且衡諸
      證人姜啟光乃依法執行公務，其與異議人並不認識，亦無
      任何嫌隙可言，偶然發現本件違規事實，當不至甘冒涉犯
      偽證罪之風險，蓄意構陷異議人有此違規情節為是，甚且
      為怕看錯車號而特別以照相機拍下該車之車號，尤足認其
      對本案之舉發係慎重為之，益見證人到庭所為之證詞徵而
      有信，堪予採信，當堪認定異議人車輛確有上開之違規事
      實無訛。至異議人雖到庭陳明當時實際駕駛人為鍾穎麟云
      云，惟異議人既未依上開規定於舉發通知單應到案日期前
      ，檢附相關證據文件向處罰機關告知應歸責人，此觀諸附
      卷異議人之陳述單及聲明異議狀自明，自屬可歸責於異議
      人，仍應依法對其逕予處罰。
五、綜上，本件違規事證已臻明確，異議人所有之車輛於前揭時
    、地，行經有燈光號誌管制之交岔路口闖紅燈、拒絕停車接
    受稽查之違規事實，洵堪認定。從而，原處分機關據以援引
    上揭規定，就「闖紅燈」之違規，裁處罰鍰二千七百元，並
    記違規點數三點，就「違反處罰條例之行為，拒絕停車接受
    稽查而逃逸」之違規，裁處罰鍰三千元，並記違規點數一點
    ，於法均無何違誤。本件異議為無理由，應予駁回。
據上論斷，應依道路交通案件處理辦法第十九條，裁定如主文。
中    華    民    國    95    年    11    月    30    日
                        交通法庭  法  官  劉  安  榕
上列正本證明與原本無異。
如不服本裁定，應於裁定送達後五日內向本院提出抗告狀。
                                  書記官  楊  馥  如
中    華    民    國    95    年    12    月    4     日


司法院資訊處製作；財團法人民間司法改革基金會備份。
